臺灣高等法院臺中分院刑事判決　　　　　　　　　九十二年度上訴字第二四二號
　　上　訴　人
　　即　被　告　甲○○
　　指定辯護人　本院公設辯護人　乙○○
右上訴人因違反毒品危害防制條例案件，不服臺灣臺中地方法院九十二年度訴字第一
三三七號中華民國九十二年九月四日第一審判決（起訴案號：臺灣臺中地方法院檢察
署九十一年度偵字第一六一六七號），提起上訴，本院判決如左：
      主  文
原判決撤銷。
甲○○無罪。
      理  由
一、本件公訴意旨略以：被告甲○○意圖營利，基於販賣第二級毒品之犯意，以其所
    持有使用ＳＩＭ卡門號為0000000000號搭配摩托羅拉品牌型號Ｖ三六
    八八款型之銀色手機一支，作為聯繫販賣第二級毒品之使用工具，於九十年十月
    十八日十七時二十八分許及同日十七時三十三分許，以其持用之上開行動電話撥
    打蔣惠芳使用之0000000000號行動電話各一次，洽談販賣第二級毒品
安非他命予蔣惠芳之數量、價格，並於同日晚間某時，在臺中縣豐原市○○路七
    九巷二○號蔣惠芳住處，將重量半錢之第二級毒品安非他命，以新臺幣（下同）
    三千元之代價販賣予蔣惠芳施用，嗣於同年十月二十六日十八時三十五分許，甲
    ○○在臺中縣豐原市○○○街與社興五街之路口，販賣第一級毒品海洛因予案外
    人賴智莉，正進行買賣第一級毒品海洛因交易時，為警當場查獲（被告販賣第一
    級毒品犯行，業據本院以九十一年度上訴字第一五三九號，判處有期徒刑十二年
    ，經最高法院駁回甲○○上訴確定），並在被告身上扣得上開其所持有供販賣第
    二級毒品使用之0000000000號行動電話手機一支（含行動電話號碼Ｓ
    ＩＭ卡一片），而為警循線查獲其上情，因認被告涉有毒品危害防制條例第四條
    第二項之販賣第二級毒品罪。
二、按犯罪事實應依證據認定，無證據不得推定其犯罪事實，不能證明被告犯罪或其
    行為不罰者，應諭知無罪之判決，刑事訴訟法第一百五十四條、第三百零一條第
    一項分別定有明文，又事實之認定，應憑證據，如未能發現相當證據，或證據不
    足以證明，自不能以推測或擬制之方法，以為裁判基礎；另認定犯罪事實應依證
    據，無論直接或間接證據，其為訴訟上之證明，須於通常一般之人均不致於有所
    懷疑，而得確信其為真實之程度者，始得據之為有罪之認定，倘其證明尚未達到
    此一程度，而有合理性懷疑之存在時，自不得作為認定被告有罪之證據，又被告
    否認犯罪事實所持之辯解，縱屬不能成立，仍非有積極證據足以證明其犯罪行為
    ，不能遽為有罪之認定，最高法院著有四十年臺上字第八十六號、三十年上字第
    一八三一號判例、七十六年臺上字第四九八六號判例可資參照，本件公訴意旨認
    被告涉有販賣第二級毒品罪嫌係以被告販賣安非他命犯行業據證人蔣惠芳於警訊
    時證述明確，而0000000000號行動電話，確為被告所使用販售第一級
    毒品海洛因予案外人林寶華、賴智莉多次等情，業據證人林寶華、賴志莉於警訊
    及偵、審中證述在卷，並有海洛因在該案扣案可證及臺灣臺中地方法院九十一年
    度訴字第四五七號判決書一份在卷可資佐證，足認被告均透過上開電話進行毒品
    交易之工具，而依上開電話臺灣大哥大股份有限公司函送之雙向通聯紀錄觀之，
    於九十年十月十八日十七時二十八分三十一秒及同日十七時三十三分四十九秒，
    被告持用之上開行動電話，撥打與蔣惠芳使用之0000000000號行動電
    話各一次等情，此外，尚有被告持以供販賣安非他命所用之000000000
    0號摩托羅拉品牌型號Ｖ三六八八款型之銀色手機一支扣案可資佐證。綜上堪認
    證人蔣惠芳所述屬實為據，訊據上訴人即被告則堅決否認有何販賣安非他命犯行
    ，並以伊不認識蔣惠芳，亦未曾販售安非他命予蔣惠芳等語為辯。
三、經查：
  證人蔣惠芳固於九十一年二月四日警訊中證述「我於八十九年五、六月份，由綽
    號『阿淵』男子（真實姓名甲○○，４９、１２、１０  Ｚ000000000
    ），我向他購買半錢安非他命，價值三千元，都由『阿淵』拿至我家中來賣給我
    ，及在九十年十月十八日十九時三十分許左右，由『阿淵』男子用000000
    0000電話打我的0000000000電話互相連絡後，再由『阿淵』拿半
    錢安非他命價值三千元代價來轉賣給我」、「警方提供『阿淵』男子人犯照片，
    我親自指認後當場確認為甲○○」，並有上開0000000000號行動電話
    通聯紀錄一份在卷足佐（見九十一年度偵字第一○六九三號偵查卷第十四、二十
    四頁）。然上開0000000000號行動電話固於九十年十月十八日七時二
十八分與三十三分有二次發話至蔣惠芳0000000000電話之紀錄，惟被
    告電話亦可能由他人撥打之，尚無從以此二通電話紀錄即確認被告確有販賣安非
    他命予蔣惠芳之犯行，九十年十月十八日係0000000000號電話發話至
    蔣惠芳0000000000電話，並非蔣惠芳發話與被告聯絡，依常人接聽電
    話狀況，應不會刻意記憶來電號碼，該0000000000電話之ＳＩＭ卡又
    於同年十月二十六日經警查扣（理由詳後），蔣惠芳於將近四個月後即九十一年
    二月四日警訊卻仍能明確記得對方使用之0000000000號電話號碼，此
    顯異於常情，經原審法院訊問蔣惠芳，蔣惠芳亦證述「（甲○○剛才在庭的被告
    ，你是否認識﹖）不認識」、「（你以前有見過他﹖）不是他，沒有」、「警察
    拿相片給我看，拿側面的照片給我看，甲○○的側面很像，我說不是他吧」、「
    （當天你說的話有無據實講﹖）有，可是我跟他一直說不是這個人」、「（阿淵
    是男的還是女的﹖）男生，他比剛才那個人還要高」、「賣我毒品的阿淵他的電
    話是０９２５，我忘記」、「（怎麼錄音﹖）一台小台的錄音機，我一直跟他說
    可能不是他，他就說就是他」（原審卷第四十一頁起），是蔣惠芳於原審法院否
    認被告有販售安非他命予伊，所述與警訊筆錄記載已顯不符，經本院函臺中縣警
    察局烏日分局調該次蔣惠芳警訊錄音帶，該分局函復製作該筆錄時並未錄音，有
    該分局函附本院卷第四十二頁可參，是本院已無從以錄音核對警訊內容。
  經本院調閱臺灣臺中地方法院檢察署九十年度偵字第一九四一九號全卷（包括偵
    查、審判、執行全卷），被告固基於販賣第一級毒品海洛因之概括犯意，以ＳＩ
    Ｍ卡門號0000000000號搭配摩托羅拉品牌型號Ｖ三六八八款型之銀色
    手機一支，作與不特定人聯繫販賣毒品之使用工具，而於九十年十月十五日及同
    年月二十五，連續二次販賣第一級毒品海洛因予林寶華二次，又於同年十月二十
    五日凌晨零時某分許及凌晨二時某分許，連續二次販賣海洛因予賴智莉二次，被
    告復於同年十月二十六日十八時三十五分許，在臺中縣豐原市○○○街與社興五
    街之路口，與賴智莉正進行買賣海洛因之交易時，為警當場查獲，並在被告身上
    扣得海洛因十小包（合計淨重一點七六公克；包裝重二點五０公克；純質淨重０
    點四四公克）及被告持有供販賣海洛因所用之0000000000號行動電話
    手機一支（含行動電話號碼ＳＩＭ卡一片），經檢察署提起公訴，由本院以九十
    一年度上訴字第一五三九號判處有期徒刑十年，經最高法院於九十二年一月十六
    日駁回被告上訴確定，該案中林寶華、賴智莉固均指述被告以00000000
    00號行動電話販賣第一級毒品，亦確經警扣得該支行動電話及ＳＩＭ６卡，然
    本案應尚難以被告曾以0000000000號行動電話販賣第一級毒品予林寶
    華、賴智莉，即擬制推定被告亦併利用該電話販賣第二級毒品予蔣惠芳。
  經本院調閱臺灣臺中地方法院檢察署九十一年度毒偵字第二三０號卷，蔣惠芳於
    九十一年一月十四日固經警查獲施用第二級毒品安非他命，並查扣其所有之安非
    他命一包，然依蔣惠芳前揭警訊指述．被告係於八十九年五、六月間及九十年十
    月十八日販賣安非他命予蔣惠芳，是應尚難認蔣惠芳於九十一年一月十四日經警
    查獲之安非他命即係被告販售者，又依蔣惠芳之前案紀錄表觀之，蔣惠芳自八十
    六年起即有多次安非他命非行紀錄，然亦難逕據此認定蔣惠芳施用之安非他命即
    必係向被告購得；現行毒品危害防制條例就毒品分四級管制，毒品種類超逾二百
    種之多，應不乏有與安非他命具有相同迷幻或抵癮效果之毒品或藥品存在，蔣惠
    芳於原審已證述並非被告將安非他命販售予伊，退步言之，縱被告於八十九年五
    、六月間及九十年十月十八日與蔣惠芳有某種交易行為，亦無確切事證證被告是
    時販售交付之物即確係安非他命。
  又被告於本院稱伊不認識，亦未曾見過蔣惠芳，在原審法院則稱有見過蔣惠芳（
    原審卷第三十六頁），供詞固有歧異之處，然被告之辯解縱屬不能成立或有歧異
    之處，仍非有積極證據足以證明其犯罪行為，不能遽為有罪之認定，有前揭最高
    法院判例可參，縱被告於本院所述未曾見過蔣惠芳云云不符真實，仍不能即擬制
    推定其有販賣安非他命之犯行。
四、綜核上情，本案除蔣惠芳上該警訊筆錄記載外，別無其餘積極事證證明被告有公
    訴意旨所述犯行，蔣惠芳於原審又否認向被告購買安非他命，是本案事證實屬薄
    弱，被告犯罪不能證明，原審法院僅以蔣惠芳片面警訊指述即認被告有連續販賣
    第二級毒品犯行，自有未洽，應予撤銷，並另諭知無罪判決。
據上論結，應依刑事訴訟法第三百六十九條第一項前段、第三百六十四條、第三百零
一條第一項前段，判決如主文。
本案經檢察官丙○○到庭執行職務。
中      華      民      國      九十三   年       一      月     七     日
                                    臺灣高等法院臺中分院刑事第五庭
                                          審判長法  官  袁  從  楨
                                                法  官  胡  森  田
                                                法  官  姚  勳  昌
右正本證明與原本無異。
檢察官得上訴。
如不服本判決應於收受送達後十日內向本院提出上訴書狀，其未敘述上訴之理由者並
得於提起上訴後十日內向本院補提理由書（均須按他造當事人之人數附繕本）。
                                                書記官  洪  麗  華
中      華      民      國      九十三   年       一      月     七     日
                                                                        Ｉ
